【裁判字號】    95,易,1446
【裁判日期】    951130
【裁判案由】    詐欺
【裁判全文】
臺灣板橋地方法院刑事判決              95年度易字第1446號
公  訴  人  臺灣板橋地方法院檢察署檢察官
被      告  乙○○
上列被告因詐欺案件，經檢察官提起公訴（九十五年度偵緝字第
一六四三號），於被告為有罪之陳述後，本院合議庭裁定由受命
法官獨任依簡式審判程序審理，茲判決如下：
    主  文
乙○○幫助意圖為自己不法之所有，以詐術使人將本人之物交付
，累犯，處有期徒刑肆月，如易科罰金，以銀圓參佰元即新臺幣
玖佰元折算壹日。
    事  實
一、乙○○前因違反槍砲彈藥刀械管制條例案件，經本院以八十
    九年度訴字第六○二號判處有期徒刑三月，併科罰金新臺幣
    三萬元確定，於民國八十九年十二月一日以易科罰金執行完
    畢。又因公共危險案件，經臺灣臺北地方法院以九十二年度
    店交簡字第三五三號判處有期徒刑三月確定，於九十三年四
    月十六日以易科罰金執行完畢。復因違反毒品危害防制條例
    案件，經本院以九十三年度簡字第二五五九號判處有期徒刑
    四月確定，於九十三年十一月十六日以易科罰金執行完畢（
    以上所處有期徒刑執行部分構成累犯）。其後再因違反毒品
    危害防制條例案件，經本院以九十五年度訴緝字第七五號判
    處有期徒刑八月確定，現仍執行中。
二、乙○○能預見提供自己帳戶予不認識之他人使用，足供詐欺
    取財之行為人誆使被害人匯入金錢後逕為提領之，致犯罪偵
    查機關無法藉由所使用帳戶追查真正之詐欺行為人，而幫助
    其等詐欺之犯罪，且此等結果之發生亦不違反其本意，於九
    十四年四月九日前之某日，在臺北縣中和市某處，將其前所
    申請之永和郵局帳號00000000000000帳戶之
    金融卡與密碼，交予真實姓名年籍不詳綽號「阿元」之成年
    男子，以此方式幫助該人所組成之詐欺集團作為詐欺犯罪之
    用。嗣該犯罪集團基於意圖為自己不法所有之犯意，於九十
    四年四月九日十五時許，以電話向甲○○訛稱可領取臺灣大
    哥大行動電話退還之保證金，致甲○○信以為真而陷於錯誤
    ，於同日十五時二十八分許，至位於臺北市○○路上之某郵
    局，依指示操作轉帳匯款新臺幣（下同）五萬七千八百八十
    九元至林忠正上開帳戶內，甲○○發覺款項匯出後始知受騙
    而報警處理，惟所匯款項已遭詐騙集團份子提領一空。
三、案經臺北市政府警察局中正第一分局移送臺灣臺北地方法院
    檢察署檢察官呈臺灣高等法院檢察署檢察長移轉臺灣板橋地
    方法院檢察署檢察官偵查起訴。
    理  由
一、犯罪事實之認定：
  (一)上揭犯罪事實，業據被告乙○○於本院審理中自白不諱。又
    被害人甲○○誤信不詳人士電話告知退款之不實訊息，受騙
    將如事實欄所示之款項匯入被告所有之上開帳戶之事實，亦
    經其於警詢中指訴明確，並有臺北市政府警察局中正第一分
    局受理各類報案紀錄表、中華郵政股份有限公司板橋郵局九
    十五年八月二十五日板營字第○九五○二○二一一六號函附
    上開帳戶之客戶存簿資料報表、立帳申請書、印鑑單與客戶
    歷史交易清單等存卷足據。
  (二)按金融帳戶為個人理財之工具，申請開設金融帳戶並無任何
    特殊之限制，一般民眾皆可以存入最低開戶金額之方式申請
    之，且一人亦可以在不同之金融機構申請多數之存款帳戶使
    用，此乃眾所週知之事實，則依一般人之社會生活經驗，苟
    見並非熟識之人不以自己名義申請開戶，反而向他人蒐集借
    用他人之銀行帳戶供己使用，衡情當可知悉該搜集帳戶之人
    係為掩飾身分而防止犯罪偵查機關查知提領款項人員之真實
    身分；且此利用他人帳戶作為詐騙之用而使犯罪偵查機關無
    法藉由所使用帳戶追查真正之詐欺行為人之情形，近年來亦
    屢見不鮮，並經治安機關大力宣導提醒民眾勿輕信上當受騙
    ，而為社會所週知，被告提供自己帳戶供他人使用雖非參與
    詐欺行為之犯罪構成要件行為，主觀上亦難遽認就該等詐欺
    行為具共同犯意聯絡，然此項行為客觀上實足以幫助此等詐
    欺犯罪之可能性，被告主觀上難以諉為不知，竟仍決意出租
    而交予他人使用，尤見對此等結果之發生並不違反其本意，
    而足認其就此幫助他人詐欺取財犯行之行為具有不確定故意
    無訛。
  (三)是以本件事證已臻明確，被告如事實欄所載犯行洵堪認定，
    應予依法論科。
二、論罪科刑之法律適用：
  (一)按被告行為後，刑法及其施行法於九十四年一月七日修正，
    並自九十五年七月一日施行，另罰金罰鍰提高標準條例第二
    條之規定配合刑法修正同時刪除。依修正後刑法第二條第一
    項之規定：「行為後法律有變更者，適用行為時之法律。但
    行為後之法律有利於行為人者，適用最有利於行為人之法律
    。」。上開刑法、刑法施行法等相關法律之修正雖非個別刑
    罰處罰規定或構成要件之變更，然已影響行為人刑罰之法律
    效果，應屬刑法第二條第一項所定之法律變更（最高法院八
    十三年度台非字第一九九號判決意旨參照）。是本件自應就
    被告適用修正前後相關規定法律效果綜合比較後，依上開規
    定適用法律，並應依比較後之結果一體適用，不得就新舊法
    個別項目割裂適用（最高法院九十五年第八次刑事庭會議決
    議意旨參照）。茲比較說明如下：
    1.核被告乙○○所為，依其行為時之法律規定，係犯修正前
      刑法第三十條第一項、刑法第三百三十九條第一項之幫助
      詐欺取財罪。又被告幫助他人犯罪，應依修正前刑法第三
      十條第二項之規定，按正犯之刑減輕之。再者被告前因違
      反槍砲彈藥刀械管制條例案件，經本院以八十九年度訴字
      第六○二號判處有期徒刑三月，併科罰金新臺幣三萬元確
      定，於八十九年十二月一日以易科罰金執行完畢；又因公
      共危險案件，經臺灣臺北地方法院以九十二年度店交簡字
      第三五三號判處有期徒刑三月確定，於九十三年四月十六
      日以易科罰金執行完畢；復因違反毒品危害防制條例案件
      ，經本院以九十三年度簡字第二五五九號判處有期徒刑四
      月確定，於九十三年十一月十六日以易科罰金執行完畢，
      其於有期徒刑執行完畢後五年以內再犯本件最重本刑為有
      期徒刑以上之罪，為累犯，應依修正前刑法第四十七條之
      規定加重其刑。另被告如受六個月以下有期徒刑之諭知，
      應依修正前刑法第四十一條第一項前段之規定諭知易科罰
      金之折算標準。
    2.而依刑法及其施行法於九十五年七月一日修正施行，及罰
      金罰鍰提高標準條例第二條之規定配合刑法修正同時刪除
      之相關規定，被告所涉刑法第三百三十九條第一項之論罪
      條文之構成要件與法定刑本身固無修改；而其中罰金刑部
      分，其最高額原依罰金罰鍰提高標準條例第一條前段之規
      定提高，修正後罰金罰鍰提高標準條例第一條前段停止適
      用，並增訂刑法施行法第一條之一，將上開罰金刑之貨幣
      單位改為新臺幣，並提高為三十倍，以此計算其金額與修
      正前之金額相同，是罰金刑之最高額部分亦無實質變動；
      然罰金刑之最低額因刑法第三十三條第五款之修正，由原
      先經罰金罰鍰提高標準條例提高後之銀圓一百元（合新臺
      幣三百元），再提高為新臺幣一千元，自以修正前之規定
      較輕。又刑法第三十條第一項、第二項關於幫助犯之規定
      雖有變更，惟僅屬文字更動，實質內容則無變更，於被告
      並無影響，亦不屬法律變更之情形。另關於累犯之規定於
      修法後雖僅限於故意犯始有其適用，惟本件被告之行為本
      即為故意犯，其就累犯之適用亦不受修法之影響。又被告
      如處以得易科罰金之刑度，其易科罰金之標準依修正前第
      四十一條第一項前段及修正前罰金罰鍰提高標準條例第二
      條之規定，係以銀圓一百元、二百元及三百元（即新臺幣
      三百元、六百元及九百元）折算乙日，修法後罰金罰鍰提
      高標準條例第二條刪除，並修正刑法第四十一條第一項前
      段之折算標準為新臺幣一千元、二千元及三千元，則修法
      後得以罰金易科之折算標準既為提高，較之修法前之規定
      自無有利於行為人之情形。是就上開本件所涉各法律適用
      項目綜合比較結果，修法後之規定並無有利於行為人之情
      形，應依刑法第二條第一項前段之規定，適用被告行為時
      即刑法及其施行法於九十五年七月一日修正施行前之規定
      ，其適用內容如前二(一)1.所述，惟刑法第三十條第一項、
      第二項既僅為文字更動而非屬法律變更之情形，應逕引修
      正後之現行規定為已足，而無庸依刑法第二條之規定援引
      修正前之條文。
  (二)爰審酌被告提供帳戶予他人作為不法使用，非但增加被害人
    尋求救濟及國家機關偵查犯罪之困難，使詐欺取財犯罪行為
    人逍遙法外，亦使為詐欺取財犯罪之人得以順利隱匿自己之
    身分而避免遭查獲，類此行為已嚴重損及社會治安，所造成
    之危害甚鉅，迭為社會大眾及輿論所嚴予批評，自應予以相
    當之非難，然本件被害人匯入被告帳戶款項金額尚非甚鉅，
    復參酌其素行狀況（參臺灣高等法院被告前案紀錄表）及於
    本院審理中能坦認犯行，犯罪後態度尚非不佳等一切情狀，
    量處如主文所示之刑，併諭知易科罰金之折算標準，以資儆
    懲。
據上論斷，應依刑事訴訟法第二百七十三條之一第一項、第二百
九十九條第一項前段，刑法第二條第一項前段、第三十條第一項
、第二項、第三百三十九條第一項，修正前刑法第四十七條、第
四十一條第一項前段，罰金罰鍰提高標準條例第一條前段、修正
前罰金罰鍰提高標準條例第二條，判決如主文。
本案經檢察官曾文鐘到庭執行職務。
中    華    民    國    95    年    11    月    30    日
                  刑事第十一庭  法  官  楊  博  欽
以上正本證明與原本無異
如不服本判決應於送達後十日內向本院提出上訴狀
                                書記官  李  慈  容
中    華    民    國    95    年    11    月    30    日
附錄本案論罪科刑法條全文：
中華民國刑法第三百三十九條
  意圖為自己或第三人不法之所有，以詐術使人將本人或第三人
  之物交付者，處五年以下有期徒刑、拘役或科或併科一千元以
  下罰金。
  以前項方法得財產上不法之利益或使第三人得之者，亦同。
  前二項之未遂犯罰之。


司法院資訊處製作；財團法人民間司法改革基金會備份。
